【裁判字號】    98,裁,3350
【裁判日期】    981224
【裁判案由】    地上權登記
【裁判全文】
最  高  行  政  法  院  裁  定
                                      98年度裁字第3350號
上  訴  人  甲○○
訴訟代理人  王家鋐  律師
被 上訴 人  臺北縣板橋地政事務所
代  表  人  乙○○
上列當事人間地上權登記事件，上訴人對於中華民國98年9月2日
臺北高等行政法院98年度訴字第636號判決，提起上訴，本院裁
定如下：
    主  文
上訴駁回。
上訴審訴訟費用由上訴人負擔。
    理  由
一、按對於高等行政法院判決之上訴，非以其違背法令為理由，
    不得為之，行政訴訟法第242條定有明文。依同法第243條第
    1項規定，判決不適用法規或適用不當者，為違背法令；而
    判決有同條第2項所列各款情形之一者，為當然違背法令。
    是當事人對於高等行政法院判決上訴，如依行政訴訟法第24
    3條第1項規定，以高等行政法院判決有不適用法規或適用不
    當為理由時，其上訴狀或理由書應有具體之指摘，並揭示該
    法規之條項或其內容；若係成文法以外之法則，應揭示該法
    則之旨趣；倘為司法院解釋或本院之判例，則應揭示該判解
    之字號或其內容。如以行政訴訟法第243條第2項所列各款情
    形為理由時，其上訴狀或理由書，應揭示合於該條項各款之
    事實。上訴狀或理由書如未依此項方法表明，或其所表明者
    與上開法條規定不合時，即難認為已對高等行政法院判決之
    違背法令有具體之指摘，其上訴自難認為合法。
二、本件上訴人於民國97年6月13日就坐落臺北縣土城市○○段
    1122地號土地(重測前地號：媽祖田段外媽祖田小段44-14號
    )向被上訴人申請時效取得地上權登記，經被上訴人審查結
    果，該申請除有須補正之事項外，上開土地屬於山坡地保育
    區農牧用地，為農業發展條例第3條第11款所稱之耕地，不
    得申請時效取得地上權登記，且土地所有權人慈祐宮對於上
    訴人主張時效取得地上權業已提出爭執，已向法院訴請上訴
    人拆屋還地，涉有私權爭議，違反時效取得地上權登記審查
    要點第3點第4款規定，具有土地登記規則第57條第1項第2款
    、第3款規定應予駁回之情形，以97年6月20日板登駁字第00
    0133號土地登記案件駁回通知書(下稱原處分甲)駁回上訴人
    所請，並附帶載明本件其他不完備須補正事項，俾上訴人再
    申請時遵照辦理。上訴人嗣於同年7月3日備齊前次應補正之
    事項，重新送件申請，經被上訴人審認其申請雖已無須補正
    之事項，但上開土地屬於農業發展條例第3條第11款所稱之
    耕地之狀態並未變更，且上訴人與土地所有權人慈祐宮間仍
    有私權爭議，復依土地登記規則第57條第1項第2款、第3款
    之規定，以97年7月9日板登駁字第000161號土地登記案件駁
    回通知書(下稱原處分乙)駁回上訴人所請。上訴人對上開原
    處分甲、乙均不服，提起訴願及行政訴訟，均遭駁回，遂提
    起本件上訴。其上訴意旨略以：基於信賴保護利益之憲法原
    則及土地法關於「從來使用」之相關規定、判例，上訴人已
    符合取得地上權登記請求權之事實，縱事後該土地改編為農
    牧用地，成為依法不得依時效取得地上權之耕地，上訴人仍
    可積極行使對該土地之原有權利，原審認為土地於被上訴人
    受理申請時已編定為耕地之事實，無從引據土地法第83條之
    規定以否定之，顯然曲解土地法第83條之規定，與過去之實
    務見解有間，適用法規有違誤等語，雖以該判決違背法令為
    由，惟核其上訴理由，係就原審所為論斷，泛言其論斷有誤
    ，而非具體表明合於不適用法規、適用法規不當、或行政訴
    訟法第243條第2項所列各款之情形，難認對該判決之如何違
    背法令已有具體之指摘。依首開規定及說明，應認其上訴為
    不合法。
三、據上論結，本件上訴為不合法。依行政訴訟法第249條第1項
    前段、第104條、民事訴訟法第95條、第78條，裁定如主文
    。
中    華    民    國    98    年    12    月    24    日
                    最高行政法院第五庭
                        審判長法官  黃  璽  君
                              法官  陳  鴻  斌
                              法官  鄭  忠  仁
                              法官  吳  東  都
                              法官  陳  金  圍
以  上  正  本  證  明  與  原  本  無  異
中    華    民    國    98    年    12    月    25    日
                              書記官  王  福  瀛


司法院資訊處製作；財團法人民間司法改革基金會備份。
